最高法院刑事判決　　　　　　　　　　　　　　　九十三年度台上字第五０一七號
　　上　訴　人　甲○○
右上訴人因違反麻醉藥品管理條例案件，不服台灣高等法院台南分院中華民國九十三
年三月三十一日第二審更審判決（九十二年度重上更(五)字第四七二號，起訴案號：台
灣嘉義地方法院檢察署八十四年度偵字第二六二０號），提起上訴，本院判決如左：
    主  文
原判決撤銷，發回台灣高等法院台南分院。
    理  由
本件原判決撤銷第一審關於上訴人甲○○非法販賣化學合成麻醉藥品部分之科刑判決
，改判論處上訴人共同連續非法販賣化學合成麻醉藥品罪刑，固非無見。
惟查(一)我刑事訴訟法第一百五十四條第二項明定，犯罪事實應依證據認定之，此即所
謂證據裁判主義精義之所在，亦為裁判者所應遵循之最高原則。故有罪之判決書內並
應將認定犯罪事實所憑之證據，於理由內記載，為同法第三百十條第一款所明定。又
被告之自白，不得作為有罪判決之唯一證據，仍應調查其他必要之證據，以察其是否
與事實相符，同法第一百五十六條第二項亦定有明文。本件原判決認定上訴人先後五
次販賣安非他命與綽號「勇仔」之不詳姓名之男子，係依憑上訴人於警詢及審理中之
自白為據，但警方於本案並未查扣任何供販賣之安非他命以資佐證，且依照片所示，
上訴人所供其藏放安非他命以待購買者「勇仔」自行取貨之高雄市○○○道出口勇安
醫院左側、高雄市小港區渡輪船碼頭外大馬路由北起算第三支電線桿，並無垃圾桶及
花壇之設置；高雄市前鎮區公所與高雄市小港區公所之函亦無法證明上開地點於民國
八十四年五月間分別設置有垃圾桶及花壇。莊俊輝之入出境資料，更不足以證明與本
件之犯罪有何關聯；而上訴人之胞弟莊振瑞於警詢中雖證稱：「莊俊輝委託甲○○賣
出該二十公斤安非他命，甲○○再利用我找買主，我連續二次接洽綽號『洪仔』之人
來購買，第一次未談價錢，第二次『洪仔』要以每公斤安非他命三十萬元購買，我將
消息告訴甲○○，甲○○認價錢太低，所以交易不成而作罷」各詞，核與原判決所認
上訴人販賣安非他命與「勇仔」之事實不符；上訴人所指莊俊輝藏放毒品之照片所示
之廢棄空屋，雜草叢生、荒蕪一片，門口右側有丟棄之澡盆，但警方未於現場查獲任
何毒品；原審甚至未曾傳訊莊俊輝以查明上訴人自白之真實性，是原判決所指之補強
證據，尚無法與上訴人之自白相互利用，而足使犯罪事實獲得確信。本院多次發回意
旨，已予指明，原判決仍單以自白為論罪之依據，其採證有違證據法則。(二)現行刑事
訴訟法為保障被告之反對詰問權，以發見真實，明定被告以外之人於審判外之言詞或
書面陳述，除法律有規定者外，不得作為證據；證人在司法警察官或司法警察調查中
所為之陳述，未經被告於審判期日踐行詰問，性質上屬傳聞證據，不具證據能力，但
如符合法定情形，得採為論罪之依據。原判決依憑證人劉文欽、李明宗於警詢中，及
證人凌詠勝於另案審理中之供述，為上訴人販賣一百公斤安非他命未遂之依據；但稽
之審判筆錄，原審於該審判期日並未傳喚上開證人踐行調查、詰問程序，僅提示其等
警詢筆錄並告以要旨等程序，即逕採為判決之基礎，亦未說明該警詢筆錄等如何合於
傳聞法則之法定例外情形，而得採為論罪之依據，自有可議。上訴意旨指摘原判決不
當，尚非全無理由，應認仍有撤銷發回更審之原因。
據上論結，應依刑事訴訟法第三百九十七條、第四百零一條，判決如主文。
中　　　華　　　民　　　國　　九十三　　年　　　九　　　月　　二十三　　日
                              最高法院刑事第七庭
                                  審判長法官  莊　登　照
                                        法官  洪　明　輝
                                        法官  黃　一　鑫
                                        法官  魏　新　和
                                        法官  林　秀　夫
      右正本證明與原本無異
                                              書  記  官
中　　　華　　　民　　　國　　九十三　　年　　　九　　　月　　　三十　　日
                                                                        ｖ
